【裁判字號】    97,重訴,5
【裁判日期】    970428
【裁判案由】    毒品危害防制條例等
【裁判全文】
臺灣基隆地方法院刑事判決               97年度重訴字第5號
公  訴  人  臺灣基隆地方法院檢察署檢察官
被      告  丁○○
被      告  戊○○
被      告  丙○○
以上三人共同
指定辯護人  本院公設辯護人  乙○○
上列被告因毒品危害防制條例等案件，經檢察官提起公訴（96年
度偵字第5861號），本院判決如下：
    主  文
丁○○、戊○○、丙○○共同運輸第一級毒品，丁○○處有期徒
刑拾柒年；戊○○，累犯，處有期徒刑拾陸年陸月；丙○○處有
期徒刑拾陸年。
扣案之第一級毒品海洛因（淨重柒佰柒拾捌點玖柒公克）沒收銷
燬之，包裝上開毒品海洛因之塑膠袋及保險套各拾柒個均沒收。
    事  實
一、戊○○前於民國（下同）95年間，因竊盜案件，經台灣桃園
    地方法院於95年11月17日判處有期徒刑3月確定，於96年3月
    6 日易科罰金執行完畢。丁○○、戊○○及丙○○明知明知
    毒品海洛因係屬毒品危害防制條例第2條第2項第1 款所列之
    第一級毒品（下稱毒品海洛因），並屬行政院依據懲治走私
    條例第2條第4項規定公告之管制進口物品（係「懲治走私條
    例公告管制物品項目及其數額」甲項第4 款規定之管制進出
    口物品），未經許可不得運輸，亦不得私運進口。詎渠等因
    缺錢花用，竟與真實姓名年籍不詳綽號「敏兄」、綽號「大
    胖仔」之成年男子及綽號「姐仔」之成年女子，共同基於運
    輸及自泰國私運管制物品第一級毒品海洛因入境臺灣地區之
    犯意聯絡，於96年11月初某日，由「敏兄」向丁○○以自泰
    國私運第一級毒品海洛因球入境臺灣，即以每顆（新台幣）
    2 萬元作為報酬，要求渠等充當俗稱「交通」之角色運輸毒
    品，丁○○因見有厚利可圖乃應允之，「敏兄」並要求丁○○另找2 人以相同方式及代價私運第一級毒品海洛因入境，
    丁○○遂將上開訊息告知戊○○及丙○○，戊○○及丙○○
    亦應允之，待「敏兄」將私運第一級毒品海洛因之相關事宜
    聯絡完畢後，「敏兄」即於同年11月12日下午3 時許，透過
    「姐仔」告知丁○○、戊○○及丙○○可以出國運送第一級
    毒品海洛因，丁○○、戊○○及丙○○遂於同年月13日上午
    9 時許，一同前往桃園國際機場搭乘泰國航空班機，前往泰
    國曼谷，並於同年月13日下午某時許，在泰國曼谷附近，依
    「敏兄」先前之指示，由「大胖仔」交付第一級毒品海洛因
    2包（合計淨重778.97公克，純度57.69％，純質淨重449.39
    公克）予丁○○，嗣於同年月14日下午某時，大胖仔又將膠
    帶、保險套、塑膠袋及凡士林交給丁○○，丁○○即將海洛
    因裝入17個塑膠袋內、以膠帶黏住，再以保險套套住，丁○○、戊○○及丙○○隨即於同年月15日上午某時，將裝好之
    第一級毒品海洛因球17顆以凡士林潤滑後，塞入肛門內（丁○○塞入肛門之海洛因球共6 顆，合計淨重293.34公克、純
    度57.69％，純質淨重169.23 公克，戊○○塞入肛門之海洛
    因球共5顆，合計淨重241.19 公克，純度57. 69％，純質淨
    重139.14公克，丙○○塞入肛門之海洛因球共6 顆，合計淨
    重244.44 公克，純度57.69％，純質淨重141.02公克），並
    於同日下午5 時35分許，搭乘泰國航空班機，自泰國返臺，
    嗣於同年月16日凌晨零時許，由桃園國際機場私運上開第一
    級毒品海洛因入境臺灣地區時，因丁○○等人早已經警方監
    控多時，於通關時旋遭警持拘票在機場第二航廈入境證照查
    驗台扣留，復經其同意前往桃園敏盛醫院以Ｘ光機檢查，發
    現其體內有可疑物品，經排出後當場扣得上開海洛因17顆及
    用以包裝之塑膠袋及保險套各17個。
二、案經臺灣基隆地方法院檢察署檢察官指揮臺北縣政府警察局
    汐止分局偵查起訴。
    理  由
壹、證據能力方面：
一、按被告之自白，非出於強暴、脅迫、利誘、詐欺、疲勞訊問
    、違法羈押或其他不正之方法，且與事實相符者，得為證據
    ，刑事訴訟法第156條第1項有明文規定。本件被告丁○○、
    戊○○、丙○○於警局製作筆錄時，警員並未刑求被告做不
    實之陳述，筆錄內容均是被告自己供述乙節，有調查筆錄可
    稽，復經製作筆錄之員警伍建毓於偵查中到庭結證屬實（見
    偵查卷252 頁），且被告三人於警詢後，隨即移送臺灣基隆
    地方法院檢察署接受檢察官偵訊，以及其後於本院聲請羈押
    訊問時供述之內容均大致相同，足見被告於前開警詢、偵查
    中之陳述內容，應係基於任意性所為無疑，是依刑事訴訟法
    第156條第1項之規定，被告三人於警詢問及偵查中所為之自
    白，自均得採為證據。
二、又按被告以外之人於偵查中向檢察官所為之陳述，除顯有不
    可信之情況者外，得為證據，刑事訴訟法第159條之1 第2項
    亦定有明文。查被告丁○○、戊○○、丙○○於偵查中以證
    人身分具結所為之證述，為被告以外之人於偵查中向檢察官
    所為之陳述，除顯有不可信之情況者外，原則上得作為證據
    ，且檢察官、被告及辯護人就此部分審判外之陳述，於本院
    審理時均陳明同意作為證據，而本院審酌此部分陳述作成時
    之情況，核無違法取證之瑕疵，亦認為以之作為證據為適當
    ，依上開規定，上開證人前述審判外之陳述，得為證據。
三、至本判決所引書證，被告、辯護人於本院審理中，均不爭執
    其證據能力，復未曾於言詞辯論終結前聲明異議，且經核並
    無顯不可信之情況，依刑事訴訟法第159條之4、第159條之5
    第2 項，均有證據能力。本件扣案物品係警合法扣押所得之
    物，被告對上開證據之證據能力亦不爭執，應認有證據能力
    。
貳、實體部分
一、上開事實，業據被告丁○○、戊○○、丙○○於本院審理時
    坦承不諱，並有臺北縣政府警察局汐止分局偵查隊搜索搜索
    扣押筆錄、扣押物品目錄表、台北縣警察局汐止分局查獲涉
    嫌毒品危害防制條例毒品初步檢驗報告書、國人入出境端末
    查詢報表、台北關稅局扣押貨物收據及搜索筆錄及訊問筆錄
    、桃園國際機場入出境服務站檢查通知單、敏盛綜合醫院診
    斷證明書、被告護照、X 光片、被告排泄海洛因照片、法務
    部調查局鑑定書3份、通聯紀錄附卷可參及扣案之白色粉末
    17包、塑膠袋及保險套17個可資佐證；又該扣案之白色粉末
    17包，經送法務部調查局鑑驗結果，均含第一級毒品海洛因
    成分，合計淨重778.97公克，純度57.69﹪，純質淨重449.3
    9公克，亦有該局96年12月16日調科壹字第09623082960、00
    000000000、00000000000號鑑定書3紙（見偵查卷第210─21
    2 頁）附卷足憑，足認被告上開自白核與事實相符，自堪採
    信。又毒品危害防制條例之運輸毒品罪，所稱之「運輸」係
    指轉運輸送而言，不以國外輸入國內或國內輸出國外者為限
    ，其在「國內運送」者，亦屬之，至於運輸之動機、目的是
    否意在為己或為他人，運輸之方法為海運、空運、陸運或兼
    而有之，均非所問。至零星夾帶或短途持送者，雖得斟酌實
    際情形依持有毒品罪論科，但仍以無運輸或販賣之意圖者為
    限（最高法院94年度臺上字第2845號判決意旨參照）。被告
    以前揭搭機夾帶之方式，將第一級毒品海洛因自泰國轉運輸
    送來臺，業如前述，且所私運之毒品海洛因淨重合計778.97
    公克，縱依純質，淨重亦達449.39公克，依此觀之，被告顯
    係長途轉運輸送，且單就純質而言，其重量亦已逾100 公克
    ，亦顯難謂係「零星夾帶」，又被告等亦坦承知悉所夾帶者
    均係海洛因，同時瞭解夾帶海洛因回臺乃法所不許，竟仍利
    用上述夾帶海洛因之方式，意圖闖關入境，揆諸首揭說明，
    則被告等確有運輸第一級毒品海洛因之犯意甚明。綜上，本
    件事證已臻明確，被告等犯行洵堪認定，應予依法論科。
三、論罪科刑之理由：
  (一)按海洛因係屬毒品危害防制條例第2條第2項第1款之第1級毒
    品，亦屬行政院依據懲治走私條例第2條第4項所頒訂「懲治
    走私條例公告管制物品項目及其數額」之公告甲項第4 款所
    列之管制進出口物品。核被告丁○○、戊○○、丙○○所為
    ，均係犯毒品危害防制條例第4條第1項之運輸第一級毒品罪
    及懲治走私條例第2條第1項之私運管制物品進口罪。被告等
    持有第一級毒品海洛因後，復進而運輸，其持有之低度行為
    應為運輸之高度行為所吸收，故不另論其持有第一級毒品海
    洛因罪。被告丁○○、戊○○、丙○○與真實姓名年籍不詳
    綽號「敏兄」、「大胖仔」之成年男子、綽號「姐仔」之成
    年女子間，有共同犯意聯絡及行為分擔，均為共同正犯。其
    等所為運輸第一級毒品及私運管制物品進口罪，係一行為觸
    犯數罪名之想像競合犯，依刑法第55條之規定，應從較重之
    運輸第一級毒品罪論處（91年度台上字第4701號判決參照）
    。
  (二)被告戊○○有事實欄所述犯罪科刑執行情形，有臺灣高等法
    院被告前案紀錄表在卷可參，其於有期徒刑執行完畢後，五
    年內故意再犯有期徒刑以上之本罪，應依刑法第47條第1 項
    之規定論以累犯，惟被告運輸第一級毒品罪法定本刑均為死
    刑、無期徒刑，依法不得加重。
  (三)又按刑事審判旨在實現刑罰權之分配的正義，故法院對有罪
    被告之科刑，應符合罪刑相當之原則，使輕重得宜，罰當其
    罪，以契合社會之法律感情，此所以刑法第57條明定科刑時
    應審酌一切情狀，尤應注意該條所列10款事項以為科刑輕重
    之標準，並於同法第59條賦予法院以裁量權，如認「犯罪之
    情狀可憫恕，認科以最低度刑仍嫌過重者，得酌量減輕其刑
    」，俾使法院就個案之量刑，能斟酌至當。而刑法第59條規
    定犯罪之情狀可憫恕者，得酌量減輕其刑，其所謂「犯罪之
    情狀」，與同法第57條規定科刑時應審酌之一切情狀，並非
    有截然不同之領域，於裁判上酌減其刑時，應就犯罪一切情
    狀（包括第57條所列舉之10款事項），予以全盤考量，審酌
    其犯罪有無可憫恕之事由（即有無特殊之原因與環境，在客
    觀上足以引起一般同情，以及宣告法定低度刑，是否猶嫌過
    重等等），以為判斷（參見最高法院38年臺上字第16號、45
    年臺上字第1165號、51年臺上字第899 號判例意旨）。查被
    告等因受「敏兄」之利誘，充當俗稱「交通」之走私、運毒
    角色，就本案犯行而言，其係立於受人指使之附從地位，與
    基於首謀地位，策劃整起犯行，藉由運輸毒品獲取暴利之盤
    商相較，犯罪情節較屬輕微，且其運輸毒品海洛因入境臺灣
    ，量雖非微，然因及時為警方查獲，尚未流出市面，所生損
    害非鉅，復斟酌被告於案發後，於警偵訊及本院審理時均坦
    認犯行，表達悔悟，依被告所犯情節，即使科以法定最輕刑
    度，猶屬過重，其犯罪之情狀，衡情尚有可憫之處，爰依刑
    法第59條規定，均予以酌量減輕其刑。
  (四)審酌被告等因一時貪念運輸毒品入境，毒品海洛因驗餘淨重
    高達778.97公克，數量頗大，若輸入我國後流入市面，將加
    速毒品之氾濫，對我國社會安寧秩序及國人之健康產生危害
    甚鉅，另考量被告尚未獲取報酬，犯罪後坦承犯行，知所悔
    悟等一切情狀，各量處如主文所示之刑，以資懲儆，雖公訴
    人請求各量處無期徒刑，惟就本案犯行而言，被告係立於受
    人指使之附從地位，且海洛因尚未流出市面，已如前述，本
    院認量處如主文所示之刑，足資警惕，併此敘明。
四、沒收之宣告：
    扣案如之第一級毒品海洛因17顆，合計淨重778.97公克，純
    度57.69 ﹪，純質淨重449.39公克，應依毒品危害防制條例
    第18條第1 項前段規定，諭知沒收銷燬之。又包裝上開毒品
    海洛因之塑膠袋及保險套各17個，係用於包裹私運之海洛因
    ，防其裸露、潮濕，便於攜帶運輸，乃供運輸毒品所用之物
    ，且屬具共犯「敏兄」、「大胖仔」、「姐仔」所有，爰均
    依毒品危害防制條例第19條第1 項之規定，併予宣告沒收。
    至被告三人之護照3 本，非供本件犯罪所用之物，毋庸為沒
    收之諭知。另「敏兄」應允給付被告之報酬32萬元，被告尚
    未實際取得，亦非屬被告犯罪所得之財物，自不在沒收之列
    。
據上論斷，應依刑事訴訟法第299 條第1 項前段，毒品危害防制
條例第4 條第1 項、第18條第1 項前段、第19條第1 項，懲治走
私條例第2條第1項、第11條，刑法第11條前段、第28條、第55條
、第47條第1項、第59條，判決如主文。
本案經檢察官甲○○到庭執行職務。
中    華    民    國    97    年    4     月    28    日
                  刑事第四庭審判長法  官  齊  潔
                                  法  官  何怡穎
                                  法  官  王慧惠
以上正本證明與原本無異。
如不服本判決應於收受本判決後10日內向本院提出上訴書狀，其
未敘述上訴理由者，並得於提起上訴後10日內向本院補提理由書
狀（均須按他造當事人之人數附繕本）「切勿逕送上級法院」。
中    華    民    國    97    年    4     月    28    日
                            書 記 官  王月娥
附錄論罪法條
毒品危害防制條例第4條第1項
製造、運輸、販賣第一級毒品者，處死刑或無期徒刑；處無期徒
刑者，得併科新臺幣 1 千萬元以下罰金。
懲治走私條例第2條第1項
私運管制物品進口、出口逾公告數額者，處7年以下有期徒刑，
得併科新臺幣3百萬元以下罰金。


司法院資訊處製作；財團法人民間司法改革基金會備份。
